【裁判字號】    97,易,2276
【裁判日期】    971230
【裁判案由】    詐欺
【裁判全文】
臺灣板橋地方法院刑事判決              97年度易字第2276號
公  訴  人  臺灣板橋地方法院檢察署檢察官
被      告  丙○○
上列被告因詐欺案件，經檢察官提起公訴（97年度偵緝字第1043
號），被告於準備程序中就被訴事實為有罪之陳述，經合議庭裁
定由受命法官獨任行簡式審判程序，本院判決如下：
    主  文
丙○○意圖為自己不法之所有，以詐術使人將本人之物交付，處
有期徒刑參月，減為有期徒刑壹月又拾伍日，如易科罰金，以銀
元參佰元即新臺幣玖佰元折算壹日。緩刑貳年。
    事  實
一、丙○○係設在臺北縣板橋市○○街4 巷5 號「立椿有限公司
    」（下稱立椿公司）之實際負責人。其於民國93年間明知其
    經濟狀況不佳，已無資力清償貨款，竟仍基於意圖自己不法
    之所有，於93年2 月間起至同年4 月21日止，以立椿公司之
    名義，向設在臺北縣新莊市○○路243 號之永強紗線有限公
    司（下稱永強公司）訂購價值新臺幣（下同）37,277元之色
    紗等貨品，嗣永強公司依約將上開貨品送至立樁公司交予丙
    ○○後，丙○○先簽發發票日為93年4 月24日、票面金額為
    11,500元、發票人為立樁公司之支票1 紙予永強公司，供作
    部分貨款之支付，詎永強公司提示上開支票後，遭銀行以存
    款不足為由退票，爾後永強公司復多次向丙○○催討貨款，
    丙○○仍置之不理，且立樁公司業已人去樓空，而丙○○則
    逃逸無蹤，致永強公司追索無著方知受騙。
二、案經永強公司訴請臺灣板橋地方法院檢察署檢察官偵查後起
    訴。
    理  由
一、本件被告所犯係死刑、無期徒刑、最輕本刑為3 年以上有期
    徒刑以外之罪，其於準備程序中就被訴事實為有罪之陳述，
    經法官告知簡式審判程序之旨，並聽取公訴人、被告之意見
    後，依刑事訴訟法第273 條之1 第1 項規定，經本院合議庭
    裁定，由受命法官獨任進行簡式審判程序審理，核先敘明。
二、被告於本院審理時對前開犯罪事實坦承不諱，且有被害人永
    強公司之代表人乙○○於檢察官偵查中之指述可佐，復有永
    強公司應收帳款簡要表、出貨單、被告丙○○所簽發之支票
    、退票理由單、臺灣票據交換所97年6 月17日臺票總字第09
    70004622號函及所附立樁公司、被告之退票紀錄在卷可參。
    本件事證明確，被告犯行堪以認定。
三、論罪科刑：
  (一)按行為後法律有變更者，適用行為時之法律。但行為後之法
    律有利於行為人者，適用最有利於行為人之法律，刑法第2
    條第1 項定有明文，此條規定乃與刑法第1 條罪刑法定主義
    契合，而貫徹法律禁止溯及既往原則，係規範行為後法律變
    更所生新舊法律比較適用之準據法，是刑法第2 條本身雖經
    修正，但刑法第2 條既屬適用法律之準據法，本身尚無比較
    新舊法之問題，應一律適用裁判時之現行刑法第2 條規定以
    決定適用之刑罰法律，先予辨明。又以本次刑法修正之比較
    新舊法，應就罪刑有關之共犯、未遂犯、想像競合犯、牽連
    犯、連續犯、結合犯，以及累犯加重、自首減輕暨其他法定
    加減原因（如身分加減）與加減例等一切情形，綜其全部罪
    刑之結果而為比較（最高法院95年5 月23日95年度第8 次刑
    庭會議決議可資參照）。又行為後刑法條文經修正，若僅為
    條文修正、實務見解明文化之修正，非法律變更，無有利、
    不利情形，應適用裁判時法（參照最高法院95年11月7 日95
    年度第21次刑庭會議決議）。查被告犯罪時之刑法第33條第
    5 款原規定：「罰金：1 元以上」；而95年7 月1 日修正公
    布施行之刑法33條第5 款則規定：「罰金：新臺幣1,000 元
    以上，以百元計算之」，業將科處罰金之最低額提高至新臺
    幣1,000 元以上，修正前之規定顯對於行為人較為有利。故
    綜合修正前、後之比較，揆諸前揭最高法院決議及修正後刑
    法第2 條第1 項前段、後段規定之「從舊、從輕」原則，自
    應全部適用被告行為時即修正前刑法之相關規定予以論處。
  (二)核被告所為，係犯行為時刑法第339 條第1 項之詐欺取財罪
    。爰審酌被告於無力支付貨款之情況下猶向他人訂貨詐取財
    物，所為固有不是，惟衡其所詐取之貨款僅3 萬餘元，所得
    非鉅，犯罪後坦承犯行，且業與被害人永強公司和解，清償
    貨款，有和解書1 份在卷可參，犯罪後態度尚稱良好，及其
    素行、犯罪動機、手段等情，認量處如主文所示之刑。再中
    華民國九十六年罪犯減刑條例第5 條之規定係指於該條例施
    行前經通緝，而未於中華民國96年12月31日以前自動歸案者
    ，不得依該條例減刑，如係於該條例施行前經通緝，並於該
    條例施行前經緝獲到案者，應不受該條規定不得減刑之限制
    。又如係於本條例施行後，始因逃匿而通緝者，亦不適用上
    開條例第5 條不得減刑之規定（最高法院81年度臺非字第12
    號判決意旨、80年度臺非字第428 號判決意旨、臺灣高等法
    院暨所屬法院96年法律座談會刑事類提案第39號參照）。被
    告犯罪時間係於96年4 月24日前，且係於96年8 月21日經臺
    灣板橋地方法院檢察署通緝，於97年4 月22日緝獲，復於97
    年11月26日經本院通緝，於97年12月4 日自行到案等情，有
    臺灣板橋地方法院檢察署96年8 月21日甲○榮偵射緝字第40
    45號通緝書、臺中港務警察局97年4 月22日中港刑字第0970
    003587號通緝案件移送書、本院97年11月26日板院輔刑強科
    緝字第1330號通緝書、本院97年12月4 日訊問筆錄各1 份在
    卷可按。被告係在中華民國九十六年罪犯減刑條例96年7 月
    16日施行之後始經通緝並緝獲或自動到案，揆諸前開說明，
    仍得依該條例之規定減其宣告刑之2 分之1 。末查，被告犯
    罪時之刑法第41條第1 項前段規定：「犯最重本刑為5 年以
    下有期徒刑以下之刑之罪，而受6 個月以下有期徒刑或拘役
    之宣告，因身體、教育、職業、家庭之關係或其他正當事由
    ，執行顯有困難者，得以1 元以上3 元以下折算1 日，易科
    罰金」，再依修正前罰金罰鍰提高標準條例第2 條前段（現
    已刪除）規定，就其原定數額提高為100 倍折算1 日，則本
    件被告行為時之易科罰金折算標準，應以銀元300 元即新臺
    幣900 元折算為1 日。惟95年7 月1 日修正公布施行之刑法
    第41條第1 項前段則規定：「犯最重本刑為5 年以下有期徒
    刑以下之刑之罪，而受6 個月以下有期徒刑或拘役之宣告者
    ，得以新臺幣1,000 元、2,000 元或3,000 元折算1 日，易
    科罰金」，比較修正前後之易科罰金折算標準，以95年7 月
    1 日修正公布施行前之規定，較有利於被告，故應依修正前
    刑法之規定定其易科罰金之折算標準。末查，被告雖於94年
    間因詐欺案件經本院以95年度訴字第637 號判決判處有期徒
    刑6 月，緩刑2 年，於95年5 月11日確定在案，至97年5 月
    10日緩刑期滿未經撤銷緩刑等情，有臺灣高等法院被告前案
    紀錄表在卷可稽，依刑法第76條規定，緩刑期滿，而緩刑之
    宣告未經撤銷者，其刑之宣告失其效力，故被告前未曾受有
    期徒刑以上刑之宣告，其因一時失慮，致罹刑典，事後已深
    具悔意，且已與被害人達成和解，賠償被害人損失，被害人
    表示不願追究一節，有和解書1 份、撤回告訴狀1 份（被告
    所犯之前開詐欺犯行並非告訴乃論之罪，縱告訴人撤回告訴
    ，本院仍得依法論科，附此敘明）在卷可參，信被告經此起
    訴、審判與刑之宣告，當知所警惕，信無再犯之虞，本院認
    所宣告之刑以暫不執行為適當，爰依修正後刑法第74條第1
    項第1 款宣告緩刑2 年，用啟自新（被告行為後，刑法第74
    條緩刑之規定固於94年2 月2 日修正公布後，自95年7 月1
    日起施行生效，惟按犯罪在新法施行前，新法施行後，緩刑
    之宣告，應適用新法第74條之規定，最高法院95年度第8次
    刑事庭會議決議意旨可參，故應適用修正後刑法第74條第1
    項第1 款規定）。
據上論斷，應依刑事訴訟法第273 條之1 第1 項、第299 條第1
項前段，修正後刑法第2 條第1 項前段、第74條第1 項第1 款，
行為時刑法第339 條第1 項，修正前刑法第41條第1 項前段，中
華民國九十六年罪犯減刑條例第2 條第1 項第3 款、第7 條、第
9 條、第10條第1 項，刑法施行法第1 之1 條第1 項、第2 項前
段，修正前罰金罰鍰提高標準條例第2 條，判決如主文。
本案經檢察官鄭潔如到庭執行職務。
中    華    民    國    97    年    12    月    30    日
                          刑事第十六庭法  官  何燕蓉
上列正本證明與原本無異。
如不服本判決，應於判決送達後10日內敘明上訴理由，向本院提
出上訴狀 (應附繕本) ，上訴於臺灣高等法院。其未敘述上訴理
由者，應於上訴期間屆滿後20日內向本院補提理由書「切勿逕送
上級法院」。
                                      書記官  李崇文
中    華    民    國    97    年    12    月    31    日
附錄本案論罪科刑法條全文：
中華民國刑法第339條第1項
（普通詐欺罪）
意圖為自己或第三人不法之所有，以詐術使人將本人或第三人之
物交付者，處5年以下有期徒刑、拘役或科或併科1000元以下罰
金。


司法院資訊處製作；財團法人民間司法改革基金會備份。
